臺灣桃園地方法院民事判決　　　　　　 99年度重訴字第335號
原　　　告　何明熙
訴訟代理人　張立業律師
複　代理人　王世豪律師
被　　　告　勁錸科技股份有限公司
法定代理人　蔡境庭
訴訟代理人　林辰彥律師
複　代理人　周耿德律師
　　　　　　謝玉玲律師
上列當事人間請求清償債務事件，本院於民國100 年5 月25日言
詞辯論終結，判決如下：
    主  文
被告應給付原告新臺幣壹仟陸佰柒拾萬元及自民國九十九年十月
十二日起至清償日止，按年息百分之五計算之利息。
訴訟費用由被告負擔。
本判決於原告以新臺幣伍佰伍拾陸萬柒仟元為被告供擔保後，得
假執行；如被告以新臺幣壹仟陸佰柒拾萬元為原告預供擔保後，
得免為假執行。
    事實及理由
一、原告起訴主張：被告因積欠原告借款等款項，兩造於民國99
    年2 月8 日簽立「借款清償協議書」（下稱系爭協議書）約
    定以，於第1 條：「(一)迄本協議書簽訂之日止，甲方（即被
    告，下同）依原協議對乙方（即原告，下同）之借款餘額為
    （新台幣，下同）1,670 萬元正，經甲、乙雙方確認無誤。
    (二)乙方應將持有甲方票據全部返還，重新開立票據」，並於
    第2 條約定「經營權釋出事宜：(一)甲方同意經營權經債權人
    會議同意後由債權人共同經營（即乙方）債權人自行籌措資
    金，取得40％股權（目標新台幣3 仟萬元），支持公司正常
    營運。(二)甲、乙方在經營期間，認有需要約聘專業經理人來
    經營公司，甲方應提供必要協助，以創造最大利益，回饋各
    債權人。(三)甲方公司對外之一切債務，包括應收帳款、應付
    帳款、票貼項目，股東權益以及債權人之權益應合理分配等
    事宜，應充份讓債權人參與知悉並共同監管財務。」、第3
    條第1 款前段約定「延後分期清償：甲方就上開借款，同意
    之債權人餘額暫不還款，然需分紅，以每月年息百分之6 作
    為紅利回饋金，按債權人比例分配之（約定指定匯款），於
    99年2 月10日開始支付。」等語，另被告並依系爭協議書第
    1 條約定簽立如附表所示之本票以供擔保。而該條所謂「暫
    不還款」係以被告同意按月支付上開紅利回饋金、經營權釋
    出予債權人之條件，作為交換原告同意被告暫不還款之條件
    ，然被告於簽立系爭協議書後僅支付兩期分紅款，即未再給
    付任何一期，亦未提供任何公司資料以供查核，是被告既已
    違約，自不得再享有緩期清償之利益；且該條並未明定具體
    之期限，解釋上原告亦得隨時定期催告被告還款，原告遂於
    99年10月1 日以臺北法院郵局第000536號存證信函催告被告
    立即還款，被告仍置之不理。又被告雖稱有盈餘始需依約給
    付予原告，然於另案即本院99年度簡上字第168 號確認本票
    債權不存在事件中，實際擬具系爭協議書之訴外人許文祥亦
    曾於100 年3 月15日到庭證述以，系爭協議書第1 條所載被
    告簽發之本票係為擔保本件債權，每月並依約定還該債權本
    金年利率6 ％之利息，乃應被告公司董事長之要求於系爭協
    議書上載為「紅利回饋金」，若未依約給付利息，債權人得
    拿上開本票主張權利等語，即無論被告公司有無盈餘均應按
    月給付利息83,500元（計算式：1, 670萬元×6 ％÷12個月
    ＝83,500元），況被告公司於99年2 月10日、同年3 月10日
    各支付兩期利息83,500元、66,800元，而第二期短少部分乃
    係因被告公司表示給付利息需預扣所得稅10％，且第一期漏
    未預扣而併於第二期合計扣除20％之所得稅，並有開立交予
    原告「各類所得扣繳暨免扣繳憑單」，其上亦自行列明為「
    其他利息」。為此，爰依兩造間系爭協議書之法律關係提起
    本件訴訟等語。並聲明：1.被告應給付原告1,670 萬元暨自
    起訴狀繕本送達翌日起迄清償日止按年息5 ％計算之利息。
    2.原告並願供擔保請准宣告假執行。3.訴訟費用由被告負擔
    。
二、被告則以：被告前以原告持有表彰系爭協議書第1 條所示借
    款餘額1670萬元債權之本票乙紙，其本票債權不存在提起為
    由，向本院提起確認本票債權不存在之訴，經本院以99年度
    壢簡字第440 號判決被告勝訴，嗣原告不服提起上訴，經本
    院以99年度簡上字第168 號確認本票債權不存在事件受理，
    核先敘明。再依系爭協議書第3 條第1 款前段之真意，即已
    顯示兩造確達成暫不還款之共識，於上開原告之存證信函中
    亦載明其同意有此共識，而未有約定一期未付，全部視為到
    期等情，顯然原告依約只得每月一期，按期依其債權額比例
    受紅利分配，是本件原告之請求已違反系爭協議書之約定。
    且被告已依約交付公司資料及紅利，原告卻於請求兩期紅利
    後即主張其本票之權利，而系爭協議書約定「紅利回饋金」
    之真意乃係基於共同經營關係所生之分紅債權，與消費借貸
    產生之利息不同，故於每個會計年度終了時，踐行相關程序
    始可分配盈餘，經計算。又依系爭協議書第7 條所示，待被
    告資金許可時始提前清償債務，即原告乃同意被告可自行決
    定何時清償。至上開訴外人許文祥所為證述並不詳盡，亦未
    以債權人比例計算紅利回饋金等語，資為抗辯。並為答辯聲
    明：1.駁回原告之訴；2.訴訟費用由原告負擔。3.如受不利
    判決，願供擔保免為假執行。
三、兩造不爭執事項：
  １被告因積欠原告借款等款項合計1,670 萬元迄未清償，兩造
    遂於99年2 月8 日簽立「借款清償協議書」（即系爭協議書
    ）約定以，於第1 條：「(一)迄本協議書簽訂之日止，甲方（
    即被告，下同）依原協議對乙方（即原告，下同）之借款餘
    額為1,670 萬元正，經甲、乙雙方確認無誤。(二)乙方應將持
    有甲方票據全部返還，重新開立票據」，並於第2 條約定「
    經營權釋出事宜：(一)甲方同意經營權經債權人會議同意後由
    債權人共同經營（即乙方）債權人自行籌措資金，取得40％
    股權（目標新台幣3 仟萬元），支持公司正常營運。(二)甲、
    乙方在經營期間，認有需要約聘專業經理人來經營公司，甲
    方應提供必要協助，以創造最大利益，回饋各債權人。(三)甲
    方公司對外之一切債務，包括應收帳款、應付帳款、票貼項
    目，股東權益以及債權人之權益應合理分配等事宜，應充份
    讓債權人參與知悉並共同監管財務。」、第3 條第1 款前段
    約定「延後分期清償：甲方就上開借款，同意之債權人餘額
    暫不還款，然需分紅，以每月年息百分之6 作為紅利回饋金
    ，按債權人比例分配之（約定指定匯款），於99年2 月10日
    開始支付。」、第7 條「提前清償：甲方承諾於甲方資金狀
    況許可情況下，提前清償本協議書所列債權，甲方欲提前清
    償時以書面通知乙方。」等語」，而被告並另於當日依系爭
    協議書第1 條約定重新簽發如附表所示之本票以供擔保，有
    系爭協議書、本票、本院99年度壢簡字第440 號民事簡易判
    決等影本附於本院卷第6頁 至第8 頁、第28頁至第30頁可參
    。
  ２被告公司前於99年2 月10日、同年3 月10日依約各支付兩期
    紅利回饋金83,500元、66,800元後（共計150,300 元），其
    後即未再支付任何一期紅利回饋金予原告，且迄未依系爭協
    議書之約定釋出該公司之經營權。又被告曾開立記載給付所
    得類別為「其他利息」、所得所屬年月為99年2 月至3 月、
    給付總額為167,000 元、扣繳稅額8,350 元、給付淨額158,
    650 元等語之「各類所得扣繳暨免扣繳憑單」乙紙交付予原
    告之事實，為兩造所不爭執，可參另案二審卷（詳如後述，
    且有關另案案卷之卷證因係節錄，故該頁次為本院新編之頁
    次，與原案卷所編不同）第90、91頁100 年3 月15日言詞辯
    論筆錄及本院卷第56頁之言詞辯論筆錄及第51頁之各類所得
    扣繳暨免扣繳憑單等資料。
  ３原告曾於99年10月1 日寄發臺北法院郵局第000536號存證信
    函催請被告應依系爭協議書之約定，給付自99年2 月10日起
    按年息6 ％計算之紅利回饋金，並於函到後7 日內提出99年
    前三季之營運報表、財務報表等相關資料，否則請求被告立
    即清償本件債權本金1,670 萬元等語，有該存證信函影本附
    於本院卷第9 頁至第11頁可稽。
  ４被告前以原告持有表彰系爭協議書第1 條所示借款餘額1,67
    0 萬元債權之本票乙紙，其本票債權不存在提起為由，向本
    院提起確認本票債權不存在之訴，經本院民事簡易庭審認依
    系爭協議書第2 條第1 款前段之約定，認兩造已達成就系爭
    本票所擔保之借款1,670 萬元暫不還款之共識，亦未見本件
    原告有另定期限催告返還該借款之行為，而於99年7 月15日
    以99年度壢簡字第440 號判決確認如附表所示本票債權不存
    在（下稱另案一審），嗣原告不服提起上訴，經本院以99年
    度簡上字第168 號案（下稱另案二審）確認本票債權不存在
    事件受理後，原告於100 年5 月10日言詞辯論期日當庭撤回
    其上訴，被告則併於同日撤回起訴，業經本院依職權調閱上
    開確認本票債權不存在事件卷宗，查核無誤。
四、本件爭執事項：原告請求被告返還借款1,670 萬元有無理由
    ？即兩造簽立系爭協議書之真意為何？是否以被告同意依系
    爭協議書所約定按月支付本件債權按年利率6 ％計算之利息
    、釋出經營權、交付被告公司相關財務資料予原告等條件，
    作為交換原告同意被告暫不還款之條件？又若被告違反系爭
    協議書之任一約定，原告得否逕予催告被告請求其返還本件
    借款1,670 萬元？
五、本院之判斷：
  (一)按查，系爭清償協議第3 條第1 項、第4 條第1 項、第7 條
    係約定：「甲方就上開借款，同意之債權人餘額暫不還款，
    需分紅，以每月年息百分之六作為紅利回饋金，按債權人比
    例分配之（約定指定匯款），於民國99年2 月10日開始支付
    」、「若每年盈餘（扣除付及利息）及償還第3 項第2 款權
    人後，以盈餘50％作為償還債權人本金，依比率償還，待債
    款全數清償完畢，則贈予增資後25％股份給同意第三項第一
    款之債權人，依比率分配之」、「提前清償：甲方承諾於甲
    方金狀況許可情況下，提前清償本協議書所列債權，甲方欲
    提前清償時以書面通知乙方」；而再參酌未為兩造於簽訂時
    加以勾選之系爭清償協議第3 項第2 款則係約定：「甲方就
    上開借款，債權人不同意紅利支付，則採分期付款償還本金
    ，依債權金額不同，分期期數亦不同，需經甲方與乙方達成
    協議為主」等語，及被告實係因對外負債累累，始與多名債
    權人均以同系爭清償協議之書面加以協調，並由各債權人選
    擇勾選第3 項第1 款第2 款之約定內容後，再由被告依債務
    人勾選之內容履行【紅利】或【分期還款】之義務，此亦有
    被告所提出之債權人、債權金額及證明一覽表2 份及被告與
    其他債權人所簽訂而與系爭清償借款協議書面相同之借款清
    償協議書及各所簽發之本票附另案一審卷第50頁、65頁至78
    頁等情事，可資認定被告就其對於原告本件1,670 萬元之借
    款債務之【清償方法】，於簽約當時，係約定被告(1)自99年
    2 月10日起每月支付原告以年息6 ％計算之紅利紅饋金。(2)
    每年盈餘扣除應付款項及利息、償還勾選第3 項第2 款分期
    清償方法之債權人後，以盈餘50％按照原告之債權與其餘同
    樣勾選第3 項第1 款收取紅利之債權人之債權比例後，償還
    本金，至全部本金清償完畢止，再將增資後25％股份依同樣
    比率計算方式分配予債權人。若被告資金許可，則可以書面
    通知原告提前清償借款本金。(3)被告釋出經營權。而除上開
    約定清償方法外，被告暫無庸立即清償原告之借款餘額。且
    被告亦確依照上開約定方法給付原告99年2 月、3 月份之紅
    利金額83,500元及66,800元，合計為150,300 元（計算式為
    1,670 萬元×年息6 ％12月《1 －10％稅金》×2 個月＝
    15,300元）予原告，此亦為兩造所不爭執。
  (二)再參以系爭清償協議第3 項第1 款之約定內容雖係記載「紅
    利回饋金」等文字，然查其給付金額既係固定以年息6%之利
    率計算且係按月給付，本金又另有清償方式之約定，顯見上
    開「紅利回饋金」之名稱，實質上與上訴人借款債權之利息
    無異，此亦經證人即系爭清償協議內容之草擬人即許文祥於
    另案二審準備程序時到庭結證稱略以：「被上訴人（指被告
    ）當初欠了很多錢，債權人是希望被上訴人公司能夠繼續運
    作，每個月要還債權本金年利率6 ％的利息。債權人本來有
    說要列1 期未付視為全部到期的約定，但為了被上訴人著想
    沒有列進去；協議書第三項每月年息6 ％作為紅利回饋金就
    是剛剛說的利息，本來是要寫利息2 字，但被上訴人的董事
    長有意見，所以就改為紅利回饋金，但是意思是一樣，這部
    分的利息所得債權人有被扣稅10％，伊也有被扣到；另月付
    年息的意思應該是按照年息6 ％的金額攤在12個月，每月給
    付」等語在卷可參（參另案二審案卷第80頁背面、第81頁）
    ；另自被告於99年3 月7 日自行寄予原告之中壢建國路郵局
    第265 號存證信函內容所記載：「緣本公司積欠台端之借款
    ，承蒙台端幫忙與支持，故雙方合意於民國99年2 月8 日簽
    訂借款清償協議書，並已於民國99年2 月10日給付上開借款
    99年度1 月份之利息。然本公司依稅法應扣利息所得額之10
    ％，代為繳納，以符法令。」等文字（影本見另案一審案卷
    第32頁），亦已明確自稱「借款」、「利息」等語亦足佐證
    。是故依系爭清償協議之約定，已能確知原告對被告有1,67
    0 萬元之借款債權存在，雙方並約定被告須繳按月繳納利息
    ，且此本金債權並非全然不得行使，僅於被告按月給付利息
    時，對於本金清償之方法有所限制；惟若被告未按月給付利
    息時，被告即不得再享有延期清償之利益。
  (三)又系爭清償協議第9 項另明定：「上述約定償還計劃，甲方
    不依約履行，經乙方催告仍不為支付，甲方則無條件將股權
    及經營權交出，由債權人接管，並委託第三人經營。」等約
    定內容。而此「償還計劃」依該協議書整體內容解釋，應包
    括上述「利息」之按月給付及依協議第4 項第1 款所定之「
    本金」還款部分，即若被告未依約給付利息及償還本金時，
    被告即願意將公司之股權及經營權交出，由原告接管並委託
    第三人經營。又系爭協議除約定利息之給付外，另附加被告
    經營權之釋出部分（參該協議書第2 條）及被告應每季提供
    營運報表、財報等相關資料以供原告查核之義務，該部分亦
    為被告得以享有延期清償利益之條件。故準此而論，可知依
    該協議之約定，如被告按月給付約定之利息、依約分期償還
    本金、釋出經營權、提出營運報表、財報供原告查核時，被
    告所積欠原告之本金債權1,670 萬元，即可暫不還款，然若
    被告未依約履行上開條件時，被告即喪失延期清償本金之利
    益，且在被告未依約履行償還計劃時，原告尚可要求被告交
    出公司之股權及經營權，始符合兩造簽立該協議之真義。否
    則若被告未依約按月給付利息、分期給付本金、釋出經營權
    及提供營運報表、財報供原告查核時，卻無任何不利益，被
    告仍可保有延期清償之利益，對原告而言，甚不公平，且以
    系爭本金債權高達1,670 萬元部分觀之，此亦應非原告簽立
    協議時之真意。
  (四)末查，於簽立系爭協議後，被告確僅支付二期之利息，更未
    依協議書第4 項第2 款之規定，於每季提供營運報表、財報
    等相關資料予原告查核，更未有釋出經營權之情形，此亦為
    兩造所不爭執，則依上開說明，被告對於系爭1,670 萬元債
    務之延期清償利益即已喪失，是原告於99年10月1 日寄發存
    證信函催告請求被告給付本金1,670 萬元，確屬有據。
六、從而，原告依兩造間之消費借貸契約及系爭借款清償協議書
    之規定，併為起訴請求被告應給付原告1,670 萬元，及自起
    訴狀繕本送達翌日起（即99年10月12日）至清償日止，按年
    息5 ％計算之法定遲延利息，洵屬有據，應予准許。
七、又兩造均陳明願供擔保，請求宣告假執行及免為假執行，核
    無不合，茲酌定相當之擔保金額，予以准許。
八、兩造其餘攻擊或防禦方法及未經援用之證據，經本院斟酌後
    ，認為均不足以影響本判決之結果，自無再逐一詳予論駁之
    必要，併此敘明。
據上論結，本件原告之訴為有理由，依民事訴訟法第78 條、第
390 條第2 項、第392 條第2 項，判決如主文。
中    華    民    國   100    年     7     月    1    日
                  民事第三庭    法  官  林靜梅
附表：
┌──┬──────┬──────┬──────┬─────┬─────┐
│編號│發  票  人  │發   票   日│到   期   日│ 票面金額 │ 本票號碼 │
│    │            │  （民國）  │            │（新臺幣）│          │
├──┼──────┼──────┼──────┼─────┼─────┤
│ １ │被告勁錸科技│99年2 月8 日│ （未記載） │300萬元   │DD658475  │
│    │股份有限公司│            │            │          │          │
├──┼──────┼──────┼──────┼─────┼─────┤
│ ２ │同上        │同上        │ （未記載） │300萬元   │DD658476  │
├──┼──────┼──────┼──────┼─────┼─────┤
│ ３ │同上        │同上        │ （未記載） │300萬元   │DD658477  │
├──┼──────┼──────┼──────┼─────┼─────┤
│ ４ │同上        │同上        │ （未記載） │300萬元   │DD658478  │
├──┼──────┼──────┼──────┼─────┼─────┤
│ ５ │同上        │同上        │ （未記載） │470萬元   │DD658479  │
└──┴──────┴──────┴──────┴─────┴─────┘
以上正本係照原本作成
如對本判決上訴，須於判決送達後20日內向本院提出上訴狀。
如委任律師提起上訴者，應一併繳納上訴審裁判費。
中    華    民    國   100    年     7     月    1    日
                           書記官  王奐淳